【裁判字號】    89,上易,1121
【裁判日期】    890523
【裁判案由】    妨害自由
【裁判全文】
臺灣高等法院刑事判決                          八十九年度上易字第一一二一號
    上  訴  人  臺灣臺北地方法院檢察署檢察官
    被      告  甲○○
    選任辯護人  彭國能
右上訴人因被告妨害自由案件，不服臺灣台北地方法院八十八年度易字第一四二一號
，中華民國八十九年一月五日第一審判決（起訴案號：臺灣台北地方法院檢察署八十
八年度偵字第三六○九號）提起上訴，本院判決如左：
    主  文
上訴駁回。
    理  由
一、公訴意旨略以：被告甲○○（起訴書誤載為陳豐仁）明知坐落於臺北市○○路○
    段三一五巷四弄五號之房地原為李天賜、李天聖、李天福共有，然業經乙○○於
    民國（下同）八十六年三月六日經強制執行程序拍定取得所有權，竟仍欲強行進
    入該處，嗣因乙○○與其夫吳春重報警處理並更換門鎖、加裝鐵鏈而不得進入，
  八十六年四月二十三日，吳春重以乙○○親戚之名義打電話給甲○○，甲○○在
    電話中以「．．．如果，鐵鏈是你們鎖的話，就大家看看吧。看我們下面大家怎
    麼走，如果要這樣玩，我們跟你陪到底。」、「．．．好那你跟黃小姐講，她就
    是二胎沒有錯，如果說大家要這樣玩下去，我說句實在話，對大家都沒好處，我
    們玩得起。」、「如果這個大門你們再給我鎖住的話，你就不要給我逮到，逮到
    的話，你們今天就不要怪我．．．」等語恐嚇吳春重，使吳春重心生畏懼。因認
    被告甲○○涉有恐嚇罪嫌云云。
二、按犯罪事實應依證據認定之，無證據不得推定其犯罪事實。又不能證明被告犯罪
    者，應諭知無罪之判決，刑事訴訟法第一百五十四條、第三百零一條第一項分別
    定有明文。又事實之認定，應憑證據，如未能發現相當證據，或證據不足以證明
    ，自不能以推測或擬制之方法，為裁判基礎 (最高法院四十年台上字第八六號判
    例參照）。再告訴人之告訴，本以使被告受刑事訴追為目的，故其陳述是否與事
    實相符，自應調查其他證據，以資審認，茍其所為攻擊之詞，尚有瑕疵，則在此
    瑕疵未予究明以前，即不能遽採為斷罪之基礎 (最高法院六十九年台上字第一五
三一號判例參照）。另按認定犯罪事實，所憑之證據，雖不以直接證據為限，間
    接證據亦包括在內，然無論直接或間接證據，其為訴訟上之證明，須於通常一般
    之人均不致於有所懷疑，而得確信其為真實之程度者，始得據之為有罪之認定，
    倘其證明尚未達到此一程度，而有合理性懷疑之存在時，即無從為有罪之認定，
    此亦有最高法院七十六年台上字第四九八六號判例可資參照。
三、公訴意旨認被告甲○○涉有恐嚇犯行，無非係以該等事實，業據被害人吳春重指
    訴不移，並有錄音帶、錄音譯文、臺北地方法院拍賣公告影本、戶口查察通報單
    影本、現場報警處理照片等件附卷可憑，且被告實際上未曾居住於該屋，且與原
    屋主李天賜間並無租賃關係，但為免該房地因由乙○○經強制執行程序拍定取得
    所有權而不能再使用，乃夥同案外人李天賜與許學正向法院執行處謊稱其與李天
    賜間有租賃契約，阻撓點交程序，此部分犯罪事實業經本院以八十七年度上易字
    第五七九九號判決有罪確定，其既未曾居於該處，自不可能受人騷擾，況該屋既
    由乙○○經強制執行程序拍定取得所有權，則乙○○自得更換門鎖並加鐵鏈使他
    人不得任意進入，被告既明知自己無權進入該屋，竟仍要求被害人即乙○○之夫
    不得再將鐵鏈鎖上，姑不論其動機是否藉機勒索，其恐嚇被害人欲使之心生畏懼
    之目的已昭然若揭等語，為其主要論據。訊據上訴人即被告則堅決否認有公訴意
    旨所指之犯行，辯稱：伊係依據租約而住於上開房屋中，自從該屋遭法院強制執
    行，乙○○拍得該屋後，伊即常接獲不明電話，房屋更遭人以鐵鏈鎖住，不能進
    入，當被害人吳春重表明房屋乃其以鐵鏈鎖住，伊因氣憤才說那些話，且伊的意
    思是到依法處理看誰倒楣，絕無恐嚇之意思。
四、經查，本件告訴人指訴之事實，固有錄音帶及其譯文可資佐證，然而行為人之言
    語或行為是否構成恐嚇，仍應就當時具體之情形，以及當事人之語氣、當事人所
    表達之全部字語，客觀地加以審酌，而不能單純由片斷字面上之語詞判斷行為人
    是否有恐嚇之犯行。查本件事件係起因於坐落臺北市○○路○段三一五巷四弄五
    號之房地原為李天賜、李天聖、李天福共有，由乙○○於八十六年三月六日經強
    制執行程序取得所有權。惟該房屋因當時尚有許學正居住其內，致法院未行點交
    之程序，乙○○尚未取得該屋之占有，竟將該屋之門自行以鐵鏈鎖住，並在該屋
    之門旁張貼上有大標題「暴力染指，法拍屋黑雲密佈」之報紙，影射其內居住之
    許學正及被告為黑道份子，始有如公訴意旨所指之對話內容等情，此業經被告陳
    述明確，並有告訴人所提出之照片及報紙資料附卷可資佐證，衡情一般人遇此情
    形，難免情緒氣憤，出言不遜，是被告所辯係當時情緒氣憤始有該等詞語，堪可
    採信。次查，本件被告與李天賜之租約雖經認定屬虛偽之租約，而由本院以八十
    七年度上易字第五七九九號判決有罪確定，然而在該等事實之認定前，乙○○尚
    未經由執行程序點交取得占有，被告與許學正仍係屬李天賜之占有輔助人地位，
    乙○○與告訴人吳春重未依循法定之程序，提起民事訴訟救濟，逕自以鎖鐵鏈之
    方式私力救濟，其行為本屬不當，且參諸被告於對話中亦稱：「如果這個門，你
    們再給我鎖，你就不要給我逮到，給逮到，你們今天就不要怪我，你有本事，你
    叫條子來！有本事就叫條子來！」亦多次強調要告訴人叫警察處置，是被告所稱
    其意思是依法處理看誰倒楣，並無恐嚇之意思，亦非子虛。再查，經原審核聽告
    訴人所提出之錄音帶和錄音帶之譯文相互對照，其中有部分之出入而影響到當事
    人間語意之判斷，（例如：依原審核聽之結果，錄音帶譯文中第九十四句應為：
    「如果這個門，你們再給我鎖，你就不要給我逮到，給逮到，你們今天就不要怪
    我，你有本事，你叫條子來！有本事就叫條子來！」，告訴人之譯文則改為：「
    ．．．有本事的話，你們就叫條子來，不然的話」）此有原審重新核聽錄音帶後
    之比對譯文附卷供參，顯見告訴人有刻意隱匿或增加某些字句意圖誤導整體語意
    判斷之嫌，且經原審核聽錄音帶之對話內容，告訴人與被告之對話間亦無畏懼之
    語氣或情事，自不能以告訴人有瑕疵之指訴內容，為認定被告有罪之依據。是本
    件被告既無恐嚇之犯意，告訴人亦無心生畏懼，自與恐嚇之構成要件有間。
五、此外復查無其他積極證據，足以證明被告甲○○涉犯恐嚇犯行，自屬不能證明被
    告犯罪。原審經詳察，以不能證明被告犯罪，而為無罪之諭知，核無違誤，檢察
    官上訴意旨，仍執前詞指摘原判決不當，為無理由，應予駁回。
據上論斷，應依刑事訴訟法第三百六十八條，判決如主文。
本案經檢察官劉靜婉到庭執行職務。
中      華      民      國    八十九    年      五      月    二十三    日
                              臺灣高等法院刑事第十五庭
                                  審判長法  官  房  阿  生
                                法  官  雷  元  結
                                        法  官  莊  明  彰
右正本證明與原本無異。
不得上訴。
                                        書記官  廖  嫣  雯
中      華      民      國    八十九    年      五      月    二十五    日


司法院資訊處製作；財團法人民間司法改革基金會備份。
